臺灣桃園地方法院刑事判決
110年度訴字第165號
公  訴  人  臺灣桃園地方檢察署檢察官
被      告  賴貞國


上列被告因違反森林法案件，經檢察官提起公訴（109年度偵字
第30157號），本院判決如下：
    主  文
本件免訴。
    理  由
一、公訴意旨略以：被告賴貞國明知肖楠、紅檜、香杉、扁柏均
    係森林主產物，若無合法來源證明，顯係他人盜伐而來之贓
    物，竟意圖為自己不法之所有，基於收受森林主產物贓物之
    犯意，在民國105年至107年7月18日間之不詳時間，於不詳
    處所，向真實姓名年籍不詳之人收受如附表二所示之肖楠、
    紅檜、香杉、扁柏1批，即放置在其桃園市○○區○○路00號之1
    住處（下稱本案住所）內。嗣為警於107年7月18日在其上開
    住處內查獲。因認被告犯森林法第50條第1項之收受贓物罪
    嫌。
二、按同一案件，既經法院為實體上之確定判決，其犯罪之起訴
    權業已消滅，依一事不再理之原則，不許再為訴訟客體，更
    為其他有罪或無罪之實體上裁判，是依刑事訴訟法第302 條
    規定，案件曾經判決確定者，應諭知免訴之判決。又法律上
    一罪之案件，無論其為實質上一罪或裁判上一罪，在訴訟上
    均屬單一案件，其刑罰權僅有一個，不能分割為數個訴訟，
    縱僅就其中一部分犯罪事實（即顯在事實）提起公訴或自訴
    ，如構成犯罪，即與未經起訴之其餘犯罪事實（即潛在事實
    ）發生一部與全部之關係（即一部起訴及於全部），法院對
    此單一不可分之整個犯罪事實，即應全部審判（即審判不可
    分）。而單一案件之一部犯罪事實曾經有罪判決確定者，其
    既判力自及於全部，其餘犯罪事實不受雙重追訴處罰之危險
    （即一事不再理原則）。（最高法院103 年度台上字第2249
    號判決意旨可參）。次按所謂罪疑惟輕原則，係指刑事案
    件中對於犯罪事實之認定應依照證據為之，必須有積極證據
    可證明被告犯罪事實存在者，始得為被告有罪之認定，如積
    極證據不足為不利被告事實之認定，應以有利於被告之事實
    作認定。 
三、前案審理經過之說明：
  ㈠被告前於107年7月18日，經員警持至本案住所查獲如附表一
    、二所示之森林主產物，隨後檢察官以107 年度偵字第1952
    6號提起公訴（追加起訴），認為：
  1.被告於107年7月18日前不詳時間，在桃園市國有林班地內，
    以不詳方式，「竊取」如附表二所示肖楠、扁柏、紅檜及香
    杉1批（下稱犯罪事實一）。
  2.另基於「故買贓物」之犯意，於107年2月15日某不詳時間，
    在桃園市大溪區不詳地點，向陳仲庭購買其所竊取之附表一
    K-4~K-7肖楠樹材與樹根1批（下稱犯罪事實二）。
  3.另基於「故買贓物」之犯意，於107年7月18日前某不詳時間
    、地點，向不詳人士收購K-1至K-3、K-8至K-10肖楠、扁柏
    、紅檜及香杉1批（下稱犯罪事實三）等語。
  4.此有臺灣桃園地方檢察署檢察官107 年度偵字第19526號追
    加起訴書、109年度蒞字第4021號補充理由書在卷可稽（108
    訴1096卷第9-11、75-76頁）。
  ㈡經本院以108年度訴字第1096號案件受理審理後，為以下認定
    、判決：
  1.犯罪事實一經判處無罪。其理由為：依卷內證據，只能證明
    附表二所示之木材係屬來源不明之贓物，而被告持有前開贓
    物之原因多端，可能係向他人購買、自他人處收受或其他原
    因，非必然係被告所竊取而來，不能逕認被告確有竊取上開
    國有森林之木材，應判處無罪。且被告縱涉有收受或故買贓
    物罪嫌，惟檢察官並未起訴被告涉犯森林法第50條之收受、
    故買贓物罪嫌之事實，且法院也無從變更起訴法條就被告所
    涉收受或故買贓物罪加以審判，應由檢察官另行處理。
  2.犯罪事實二部分，經判處有期徒刑6月，並併科罰金新臺幣
    （下同）30萬元。事實之認定同檢察官前揭起訴之內容。
  3.犯罪事實三部分，經判處有期徒刑8月。惟在事實認定上，
    依罪疑唯利於被告之原則，認被告係向他人收受上開贓物，
    且推斷被告收受之時間應係在刑法第349 條第1 項103 年6 
    月20日修正公布前之某日。又因難以確認被告收受附表一編
    號K1至K3、K8至K10 所示之物（贓物）之次數，基於罪疑唯
    輕之證據法則，即應為最有利於被告之認定，認定本案被告
    僅以一行為於103 年6 月20日修正公布前之某日，在某不詳
    處所內，一次自不詳人處收受附表一編號K1至K3、K8至K10 
    所示之物。
  4.此有本院108年度訴字第1096號判決書查詢資料可佐（本院
    卷第137-147頁）。
  ㈢犯罪事實二、三部分，經被告上訴臺灣高等法院並以109年度
    上訴字第3416號案件受理（犯罪事實一未經上訴而確定），
    其判決、認定如下：
  1.犯罪事實二經判決上訴駁回，事實認定同第一審判決。
  2.犯罪事實三部分，經撤銷原判決，改判有期徒刑6月並諭知
    易科罰金。且在事實認定上，考量被告於上訴審準備程序自
    陳：伊於103年6月20日前某日，在不詳地點，收受如附表一
    編號K1至K3、K8至K10所示之物等語；另於上訴審審理時供
    稱：伊是在100年11月25日假釋出監後拿木材的，是在105年
    8月24日入監執行前去拿木材的等語，認為依被告供述，充
    其量僅能知悉其犯罪係在100年11月25日假釋出監後至103年
    6月20日前之該段時間內。並考量參諸被告前案執行紀錄，
    被告若係於101年6月1日縮刑期滿執行完畢前所犯，則不符
    刑法第47條第1項累犯之要件；若係於101年6月1日縮刑期滿
    執行完畢後所犯，則有累犯規定適用，依罪疑有利被告原則
    ，認定被告此部分之犯罪時間為100年11月25日縮短刑期假
    釋出監後至101年6月1日縮刑期滿執行完畢前某日時許，在
    不詳地點，一次收受贓物。
  3.此有臺灣高等法院109年度上訴字第3416號判決書查詢資料
    可佐（本院卷第123-136頁），隨後犯罪事實二、三即就此
    確定。
四、前揭犯罪事實三之既判力及於本案之說明：
  ㈠本案公訴意旨固以被告前於警詢、本院108年度訴字第1096號
    審理中之供述，認為被告係於105年後方取得。被告就本案
    附表二所示之木材取得之時間、係向誰取得、是否為一次取
    得，其供述內容並非前後一致，此見偵查筆錄（偵卷第69頁
    ）、本院準備程序、審理中之筆錄即明（本院卷第65、165
    頁），卷內又無其他客觀證據可資佐證被告前揭供述何者可
    信，本院尚難遽以被告前揭供述為認定。
  ㈡又本案犯罪事實如附表二所示之木材，係與前揭犯罪事實三
    如附表一所示編號K1至K3、K8至K10木材同時查獲，此已說
    明如上。從而，被告就附表二之木材，亦有可能係與附表一
    編號K1至K3、K8至K10木材，在不詳地點，一次收受。且前
    揭犯罪事實三業經判決確定，若被告就附表二之木材，係在
    不詳地點，與附表一編號K1至K3、K8至K10木材一次收受，
    則因被告是一行為收受附表一編號K1至K3、K8至K10木材與
    附表二之木材，被告就本案犯罪事實與前揭犯罪事實三即屬
    同一案件，則因單一案件之一部犯罪事實（即：犯罪事實三
    ）曾經有罪判決確定者，其既判力及於全部（即：本案犯罪
    事實與犯罪事實三），本案即應為免訴之判決。而本案既無
    充分之積極證據足認被告就附表二之木材，係與附表一編號
    K1至K3、K8至K10木材分別取得，依罪疑有利被告原則，本
    院應為上開最有利被告之事實認定。
  ㈢從而，前揭公訴意旨所示之犯罪事實，與前揭確定案件判決
    之犯罪事實，即為同一案件，應為前揭確定案件判決效力所
    及。依上揭法條規定，應就此部分諭知免訴。 
據上論斷，應依刑事訴訟法第302 條第1 款，判決如主文。
本案經檢察官李韋誠提起公訴，檢察官林欣怡到庭執行職務。
中　　華　　民　　國　　111 　年　　3 　　月　　23　　日
                  刑事第四庭  審判長法  官  黃柏嘉
                                    法  官  涂偉俊
                                    法  官  張家豪 
以上正本證明與原本無異。
如不服本判決應於收受判決後20日內向本院提出上訴書狀，並應
敘述具體理由。其未敘述上訴理由者，應於上訴期間屆滿後20日
內向本院補提理由書(均須按他造當事人之人數附繕本)「切勿逕
送上級法院」。 
                                    書記官  蔡宗豪
中　　華　　民　　國　　111 　年　　3 　　月　　24　　日

附表一
編號 樹種 材積（公斤） K1 臺灣肖楠 5.5 K2 臺灣肖楠 4.5 K3 臺灣肖楠 10 K4 臺灣肖楠 3 K5 臺灣肖楠 5 K6 臺灣肖楠 7 K7 臺灣肖楠 5 K8 臺灣肖楠 4 K9 臺灣扁柏 4 K10 紅檜 19 
附表二
編號 樹種 材積（公斤） L1 臺灣扁柏 4 L2 臺灣肖楠 1 L3 紅檜 7.5 L4 香杉 2 L5 臺灣扁柏 9 L6 臺灣扁柏 3 L7 紅檜 7 L8 紅檜 2 L9 紅檜 5 L10 臺灣肖楠 14